【裁判字號】    97,易,667
【裁判日期】    970611
【裁判案由】    詐欺
【裁判全文】
臺灣臺中地方法院刑事判決               97年度易字第667號
公  訴  人  臺灣臺中地方法院檢察署檢察官
被      告  丙○○
上列被告因詐欺案件，經檢察官提起公訴（96年度偵字第28959
號），本院判決如下：
    主  文
丙○○犯詐欺取財罪，處有期徒刑拾月，減為有期徒刑伍月，如
易科罰金，以新臺幣壹仟元折算壹日。
    事  實
一、丙○○明知自己沒有還款能力，也沒有與胡錦濤合作辦理大
    陸地區人民移民關島業務，竟意圖為自己不法所有之犯意，
    自民國95年7月5日起至96年3月8日止，在甲○○位於臺北縣
    永和市住處附近之樂華夜市等處，接續向甲○○佯稱：生意
    需要週轉、要買房子、要與胡錦濤合作開發關島移民業務、
    上海也需要辦事處、要買辦公室的家俱她姐姐要成立工廠、
    要幫助人及成立讀書會、與胡錦濤合作的錢快下來了，但需
    再一筆資金，錢才會全部下來等不實事項之詐術，致使甲○
    ○陷於錯誤，先後9次交付合計新臺幣（下同）775萬5千元
    給丙○○，丙○○則簽發同額之本票及另書立借據交甲○○
    收受以取信之。惟丙○○事後僅返還41萬元，即無故拒不還
    款，復逃匿無蹤，致甲○○受有損害。
二、案經甲○○告訴臺灣臺中地方法院檢察署檢察官偵查起訴。
    理  由
一、證據能力部分：
  (一)按被告以外之人於審判外之言詞或書面陳述，除法律有規定
    者外，不得作為證據；被告以外之人於審判中有下列情形之
    一，其於檢察事務官、司法警察官或司法警察調查中所為之
    陳述，經證明具有可信之特別情況，且為證明犯罪事實之存
    否所必要者，得為證據：一、死亡者。二、身心障礙致記憶
    喪失或無法陳述者。三、滯留國外或所在不明而無法傳喚或
    傳喚不到者。四、到庭後無正當理由拒絕陳述者；該言詞或
    書面陳述，雖不符刑事訴訟法第159條之1至第159條之4之規
    定，而經當事人於審判程序同意作為證據，法院審酌該言詞
    陳述或書面陳述作成時之情況，認為適當者，亦得為證據；
    當事人、代理人或辯護人於法院調查證據時，知有第159條
    第1項不得為證據之情形，而未於言詞辯論終結前聲明異議
    者，視為有前項之同意，刑事訴訟法第159條第1項、第159
    條之3、第159條之5分別定有明文。核其立法理由在於傳聞
    證據未經當事人之反對詰問予以核實，乃排斥其證據能力。
    惟當事人如放棄對原供述人之反對詰問權，於審判程序表示
    同意該等傳聞證據可作為證據，此時，法院除認該傳聞證據
    欠缺適當性外，自可承認其證據能力。又當事人、代理人或
    辯護人於調查證據時，知有刑事訴訟法第159條第1項不得為
    證據之情形，卻表示「對於證據調查無異議」、「沒有意見
    」等意思，而未於言詞辯論終結前聲明異議者，應視為已有
    將該等傳聞證據採為證據之同意（參見最高法院94年度臺上
    字第2976號判決意旨）。
  (二)本件檢察官、被告於審判期日，對本案之全部證據之證據能
    力均不爭執，復於審判期日就本院提示之證據於言詞辯論終
    結前，均未就所調查之證據主張有刑事訴訟法第159條不得
    為證據之情形，且均表示無意見，本院審酌該等證據作成時
    ，亦無不適當之處，是參考上開最高法院判決要旨，應視為
    已有將該等傳聞之證據採為證據之同意，本案經調查之證據
    均有證據能力。
二、認定犯罪事實所根據的證據及理由：
  (一)被告丙○○於本院審理中坦白承認確有以要開發關島移民之
    業務為由，向告訴人甲○○借貸款項，金額合計為775萬5千
    元之事實，核與告訴人於偵查中及本院審理中證述（詳後述
    ）情節相符，被告上開自白與事實相符，應堪採信。
  (二)證人即告訴人甲○○於本院審理中到庭具結證稱：被告第一
    次說要週轉、第二次說她要買房子、第三次說要與胡錦濤合
    作開發關島移民業務、第四次是說上海也需要辦事處，第五
    次是她說要買辦公室的家俱，她說要用高貴一點的家俱，胡
    錦濤來時才好看、第六次是說她姐姐要成立工廠，因為她姐
    姐曾經幫助過她，所以希望伊能借錢幫她、第七次的理由伊
    忘記了、第八次是說要幫助人及成立讀書會、第九次是因為
    與胡錦濤合作的錢快下來了，希望伊能再借她錢，之後就能
    還給伊了；被告說她讀書會賺到錢的時候，會連利息一起還
    伊等語明確。
  (三)被告自95年7月5日起至96年3月8日止，向告訴人借貸款項之
    事實，有借據8紙及本票7張附卷可稽。
  (四)本件事證明確，被告犯行堪予認定。
三、對於被告辯解的判斷：
    被告辯稱伊並無詐騙告訴人，伊是真的有從事關島移民之業
    務云云，惟查：被告自告訴人96年12月間提出告訴後即知悉
    告訴人告訴其詐騙一事，至本院辯論終結時，已逾6個月之
    期間，被告均未提出任何文件資料以實其說，其上開所辯已
    難採信；又被告雖請求傳訊證人調查證據，然經本院詢其證
    人之姓名、年籍等資料，被告復一再供稱伊不方便說云云，
    本院自無法傳訊證人為證，被告未能提出任何資料以供調查
    確有投資關島移民之業務，僅空言否認涉有詐騙犯行，其上
    開所辯不足採信。
四、論罪科刑的理由：
  (一)核被告所為，係犯刑法第339條第1項之詐欺取財罪。
  (二)被告本於單一詐欺取財犯意，接續對告訴人施以詐術，使告
    訴人陷於錯誤而出借款項，侵害告訴人同一財產法益，應僅
    論以一罪。
  (三)爰審酌被告犯罪之動機、目的、手段平和，詐騙次數9次，
    金額高達775萬5千元，犯罪情節非輕，犯罪後仍空言否認犯
    行，不知悔改，態度非佳等一切情狀，量處如主文所示之刑
    。
  (四)按中華民國96年罪犯減刑條例業於96年7月16日起施行，查
    被告前揭犯行之犯罪時間在96年4月24日以前，且其所犯之
    罪並無上開條例第3條所示不予減刑之情形，爰依該條例第2
    條第1項第3款、第7條規定，將宣告刑減為2分之1，並依同
    條例第9條規定諭知易科罰金之折算標準。
五、適用法律依據：
  (一)刑事訴訟法第299條第1項前段。
  (二)刑法第339條第1項、第41條第1項前段。
  (三)中華民國96年罪犯減刑條例第2條第1項第3款、第7條、第9
    條。
  (四)刑法施行法第1條之1。
案經檢察官乙○○到庭執行職務。
中    華    民    國    97    年    6     月    11    日
                  刑事第一庭  審判長法  官  唐光義
                                    法  官  朱光國
                                    法  官  洪挺梧
上正本證明與原本無異。
如不服本判決，應於收受送達後10日內向本院提出上訴書狀（應
敘述具體理由並附繕本）。
上訴書狀如未敘述理由，應於上訴期間屆滿後20日內補提理由書
於本院。
                                    書記官  劉雅玲
中    華    民    國    97    年    6     月    11    日
附錄論罪科刑法條
中華民國刑法第339條
（普通詐欺罪）
意圖為自己或第三人不法之所有，以詐術使人將本人或第三人之
物交付者，處5年以下有期徒刑、拘役或科或併科1千元以下罰金
。
以前項方法得財產上不法之利益或使第三人得之者，亦同。
前二項之未遂犯罰之。


司法院資訊處製作；財團法人民間司法改革基金會備份。
